最高法院刑事判決　　　　　　　　　　　　　　　八十八年度台上字第六五三三號
　　上　訴　人　甲○○
右上訴人因過失致人於死案件，不服台灣高等法院中華民國八十六年九月十二日第二
審更審判決（八十六年度交上更(一)字第四三號，起訴案號：台灣台北地方法院檢察署
八十四年度偵字第八七五六號），提起上訴，本院判決如左：
    主  文
原判決撤銷，發回台灣高等法院。
    理  由
本件原判決認定上訴人甲○○於民國八十四年三月二十四日零時以前，駕駛ＢＵ－二
七五七號自用小客車至台北市○○○路○段二六○巷二七號附近停放，本應注意緊靠
道路右側停車，依當時情形並非不能注意，竟疏於注意，將其車停放另一部車之外側
，以車頭朝南方向併排停車。至同年三月二十四日零時五十分許，適有被害人吳小咪
酒後駕駛ＤＦＧ－三五六號機車附載其女李逸柔沿該二六○巷由南向北行駛，亦疏於
注意而撞到併排停車之上訴人小客車左前葉子板，吳小咪人車倒地，致後頭部顱內出
血，經送醫救治，延至同年四月四日十九時三十分許不治死亡等情。因而維持第一審
論處上訴人因過失致人於死罪刑之判決，駁回上訴人在第二審之上訴。固非無見。
惟查，(一)、原審認定上訴人犯罪，主要依據證人李逸柔、廖瑞丸二人之證言為判決之
基礎。但李逸柔於案發後警訊時，供稱伊駕駛該ＤＦＧ－三五六號機車（後載乘客）
沿民生東路五段二六○巷由南向北行駛，至肇事地點，前車頭撞及ＢＵ－二七五七號
小客車左前葉子板而肇事等語（見偵查卷第十頁之「交通事故現場談話紀錄表」），
承認係伊駕駛機車肇事。嗣於原審（在此之前，李逸柔均未到庭作證）訊問：「你騎
得很快嗎﹖」，李逸柔答稱：「不快，我媽飛出去。」原審再問：「吳小咪被摩托車
壓到﹖」李逸柔答謂：「沒有，他是飛出去。」並未否認該機車係渠所駕駛，似與警
訊中之供詞相符。旋原審訊以：「車子是你開的﹖」李逸柔始否認其事，稱：「不是
，我不會開車。」（見八十六年度交上更(一)字第四三號卷第二十三頁正、背面）其前
後供詞尚嫌不一致，究竟騎機車肇事者係被害人，抑或乃女李逸柔﹖且證人廖瑞丸於
第一審法院履勘現場時，證陳伊未目睹車禍發生之經過，因為聽到小女孩喊救命，才
由屋裡出來看，看到其母親被摩托車壓到，我們抬車救人，小女孩說是碰到車子等詞
（見第一審卷第七十七頁），證謂被害人當時被機車壓著，經渠等抬動機車，始將被
害人救出；但李逸柔前述證言，卻指被害人於車禍時飛出去，沒有被機車壓著，互核
二人之證詞內容又有出入，何故如此﹖此與其二人證言之憑信力如何有關，原審未予
釐清，致事實有欠明白，其逕採該二人之證詞資為論罪之證據，尚嫌未盡調查能事。
又原判決理由（第一段之(三)）雖論述上述談話紀錄表記載，關於當時駕駛機車肇事之
人為李逸柔一節，已據製作該紀錄表之警員陳武彪證稱係屬誤載云云，但如係誤載李
逸柔為機車駕駛人，李逸柔為何於紀錄表上簽名、按捺指印﹖且原審既已傳訊李逸柔
到庭，為何不就此向李女訊問清楚﹖同屬調查未盡。(二)、告訴人於第一審具狀請求傳
訊證人王村吉夫婦作證（見第一審卷第七十四頁），乃原審及第一審均未予傳訊，亦
未說明不予傳訊之理由，自屬可議。(三)、原判決（第二頁第十、十一行）理由第一段
之(二)謂，被害人駕車雖未緊靠道路右側，「尚非逆向行駛」等詞；但該理由（見原判
決第二頁第十六行）第一段之(五)卻稱：「雖被害人『逆向行車』亦有過失，……」云
云，前後認定不一，自屬理由矛盾。上訴人上訴意旨，指摘原判決不當，非無理由，
應認仍有發回更審之原因。又本件雖屬刑事訴訟法第三百七十六條第一款所列之案件
，惟於修正刑事訴訟法施行前，原得上訴於第三審法院，且已繫屬於法院。依刑事訴
訟法施行法第五條第一項規定，仍應依施行前之法定程序終結之。附此明。
據上論結，應依刑事訴訟法第三百九十七條、第四百零一條，判決如主文。
中      華      民      國    八十八    年     十一     月     十八     日
                              最高法院刑事第八庭
                                  審判長法官  吳  雄  銘
                                        法官  池  啟  明
                                        法官  石  木  欽
                                        法官  郭  毓  洲
                                        法官  吳  三  龍
      右正本證明與原本無異
                                              書  記  官
中      華      民      國    八十八    年     十一     月    二十二    日
